臺灣高等法院臺南分院刑事判決　　　　　　　 九十三年度上訴字第一八五號　 Ｃ
　　　上　訴　人　臺灣雲林地方法院檢察署檢察官
　　　上　訴　人
　　　即　被　告　乙　○　○
　　　選任辯護人　張　智　學
　　　上　訴　人
　　　即　被　告　甲　○　○
右上訴人因被告等妨害自由等案件，不服臺灣雲林地方法院九十二年度訴字第五五五
號中華民國九十三年一月十三日第一審判決（起訴案號：臺灣雲林地方法院檢察署九
十一年度偵字第四三五二號），提起上訴，本院判決如左：
      主      文
原判決關於丙○○部分撤銷。
丙○○部分公訴不受理。
其他上訴駁回。
      事      實
一、丙○○已於民國（下同）九十三年二月二十六日死亡，因懷疑被丁○○之友「蔡
    原春」唆使他人毆打，擬使丁○○說出毆打者之真實姓名，竟夥同乙○○、甲○○及真實姓名、年籍不詳之成年男子三名，共同基於妨害自由之犯意聯絡，於九
    十一年九月九日下午六時五分許，由甲○○駕駛車牌號碼不詳之白色自用小客車
    搭載丙○○、乙○○，另三姓名不詳成年男子騎乘機車二部，前往雲林縣林內鄉
    ○○村○○路五之三號丁○○住處，推由甲○○、乙○○及其中二名不詳男子（
    公訴人誤認為三名不詳男子）以強暴之方法，強行將丁○○押入前開自用小客車
    內，並由丙○○、乙○○將丁○○包夾在後座中央，以此非法方法剝奪丁○○之
    行動自由，嗣由甲○○駕車搭載丙○○、乙○○、丁○○（均坐在車輛後座）及
    其中一名不詳男子（坐在駕駛座右側），與另二名不詳男子騎乘機車二部駛離上
    址，載往雲林縣林內鄉湖本村林內大圳旁，迨前開自小客車與其中一部機車抵達
    該處後（另一部機車於途中離去），丙○○、乙○○、甲○○與該二名不詳男子
    ，為達逼迫丁○○說出究係何人毆打丙○○之目的，竟共同基於傷害人身體之犯
    意聯絡，推由乙○○、甲○○及該二名不詳男子，分別持木棍、徒手或以毆打丁○○，致丁○○受有胸部瘀傷、背部多處瘀傷、上肢瘀傷腫脹、下肢腫脹之傷害
    。至同日下午七時四十分許，甲○○始駕駛前開自用小客車搭載乙○○、丙○○
    及其中一名不詳男子與另一名不詳男子騎乘機車離去，前後共計剝奪丁○○之行
    動自由約一小時三十五分，丁○○旋即前往行政院衛生署雲林醫院就醫，並於翌
    日報警處理，因而查悉上情。
二、案經丁○○訴由雲林縣警察局斗六分局報告臺灣雲林地方法院檢察署檢察官偵查
    起訴。
      理      由
甲、撤銷部分（即丙○○部分）
    一、按被告死亡者，應諭知不受理之判決，刑事訴訟法第三百零三條第五款定有
        明文。
    二、本件被告丙○○業於九十三年二月二十六日死亡，有臺灣雲林地方法院檢察
        署相驗屍體證明書附卷可查，揆諸前開說明，自應諭知不受理之判決，並不
        經言詞辯論為之。
    三、原審對此部分，予以論罪科刑，尚有未合，自應由本院撤銷改判，並依法諭
        知不受理之判決。
乙、駁回部分（即乙○○、甲○○部分）：
    一、訊據上訴人即被告乙○○、甲○○對在右揭時、地，共同以非法方法剝奪告
        訴人丁○○之行動自由，並予傷害之事實，坦承不諱，惟矢口否認尚有其他
        參與上開犯行，辯稱：當時強押告訴人上車，及毆打告訴人僅有被告三人，
        並無其他人參與云云。
    二、惟查上開事實，業據被告乙○○、甲○○於原審及本院審理時，供認屬實（
        詳原審卷第三十八頁、第三十九頁、本院九十三年三月二日、四月十五日筆
        錄），核與告訴人丁○○指訴情節相符，並經證人蔡國庭證述明確（詳警卷
        第五頁至第九頁、偵查卷第二十一頁至第二十三頁、原審卷第五十八頁至第
        六十頁、第六十二頁），復有行政院衛生署雲林醫院驗傷診斷書一份在卷可
        資佐證（見警卷第一四頁），被告三人之犯行，堪以認定。
    三、被告等雖以：強押及毆打告訴人丁○○僅被告三人，並無他人參與，且未使
        用棍棒毆打云云，經查：
        （I）告訴人丁○○於警訊、偵查、原審及本院均指稱：遭甲○○、丙○○
              、乙○○及另三名不詳姓名之男子強押上車，載至雲林縣林內鄉湖本
              村林內大圳旁時，其中一名男子未到，丙○○坐在車內，由四人共同
              以棍棒毆打，證人蔡國庭亦稱：伊親眼見我叔叔被強押上車，強押過
              程，除四門轎車外，尚有二部機車，每部機車乘坐二人（詳警卷第五
              頁至八頁、偵查卷第二十二頁、第二十三頁、原審卷第五十九頁、第
              六十頁、第六十二頁），則被告等所辯僅被告三人參與一節，殊不足
              採。
        （II）告訴人於九十一年九月九日受有胸部瘀傷、背部多處瘀傷、上肢瘀傷
              腫脹、下肢腫脹之傷害，此有上開驗傷診斷書在卷可證，被告雖請求
              向國立臺灣大學醫學院附設醫院雲林分院函查，告訴人之傷是否為木
              棍所傷，據函復稱：「依病歷記載，病人至急診室時全身多處腫脹瘀
              傷，病人自訴被打傷，至於何種物件打傷，病歷上並未記載」，惟觀
              之告訴人受傷害均為瘀傷、腫脹，且被告甲○○於本院審理時亦坦承
              確持木棍毆打告訴人屬實（詳本院九十三年三月二十五日筆錄），足
              證告訴人所訴係被木棍等毆傷應非虛構，從而被告乙○○所辯未使用
              棍棒毆打云云，亦不足取。
    四、綜上所述，被告乙○○、甲○○與已死亡之丙○○三人於右揭時、地，夥同
        三名姓名年籍不詳之成年男子，以強暴之非法方法，剝奪告訴人之行動自由
        ，並與其中二名男子共同傷害告訴人之犯行，事證明確，應依法論科。核被
        告乙○○、甲○○所為，均係犯刑法第三百零二條第一項之以非法方法剝奪
        人之行動自由罪、第二百七十七條第一項之傷害罪。被告乙○○、甲○○與
        已死亡之丙○○三人與另三名姓名年籍不詳之成年男子，就以非法方法剝奪
        人之行動自由罪部分，有犯意聯絡及行為分擔，均為共同正犯。被告乙○○
        、甲○○與已死亡之丙○○三人與上開其中二名男子，就傷害罪部分，有犯
        意聯絡及行為分擔，均為共同正犯，公訴人認另一名未到林內大圳旁之男子
        亦為共同正犯，容有未洽。又被告乙○○、甲○○與已死亡之丙○○三人與
        上開二名男子傷害告訴人，既為達妨害自由逼迫告訴人說出究係何人毆打丙○○之目的，則其所犯兩罪之間，有方法目的之牽連關係，依刑法第五十五
        條之規定，應從一重之剝奪他人行動自由罪處斷。
    五、原審審理結果，認被告乙○○、甲○○之罪證明確，適用刑法第二十八條、
        第二百七十七條第一項、第三百零二條第一項、第五十五條、第四十一條第
        一項前段，罰金罰鍰提高標準條例第一條前段、第二條，並爰審酌被告乙○○、甲○○之犯罪動機、手段、目的、與被害人之關係及犯罪後已願坦承犯
        行，態度良好等一切情狀，分別量處有期徒刑陸月，並諭知如易科罰金均以
        三百元折算一日，認事用法俱無不合，量刑亦稱妥適，被告等上訴意旨，認
        原審量刑太重，檢察官上訴意旨則認原審量刑太輕，分別指摘原判決不當，
        均無可取，為無理由，應予駁回。
丙、據上論斷，應依刑事訴訟法第三百六十八條、第三百六十九條第一項前段、第三
    百六十四條、第三百零三條第五款、第三百七十二條，判決如主文。
本案經檢察官林炎昇到庭執行職務。
中    華    民    國      九十三      年      五      月      二十七    日
                                  臺灣高等法院臺南分院刑事第五庭
                                      審判長法官  楊    明    章
                                            法官  沈    揚    仁
                                            法官  戴    勝    利
右正本證明與原本無異。
如不服本判決，應於判決送達後十日內向本院提出上訴狀，其未敘述理由者並應於提
出上訴狀後十日內向本院補提理由書（應附繕本)。
                                      法院書記官  李    珍    鳳
中    華    民    國      九十三      年      五      月      二十八    日
附錄法條：
刑法第三百零二條：私行拘禁或以其他非法方法，剝奪人之行動自由者，處五年以下
                  有期徒刑、拘役或三百元以下罰金。
                  因而致人於死者，處無期徒刑或七年以上有期徒刑，致重傷者，
                  處三年以上十年以下 有期徒刑。
                  第一項之未遂犯罰之。
